【裁判字號】    98,停,137
【裁判日期】    981231
【裁判案由】    聲請停止執行
【裁判全文】
臺北高等行政法院裁定
                                      98年度停字第137號
聲  請  人  甲○○
訴訟代理人  蔡文玉律師
相  對  人  乙○○○○○○○○.
代  表  人  丙○○
上列當事人間債務人異議之訴事件，聲請人聲請停止行政執行，
本院裁定如下：
    主  文
聲請人供擔保新臺幣柒萬柒仟陸佰肆拾捌元後，法務部行政執行
署板橋行政執行處98年度費執專字第91311號軍事學校預備學校
軍費生公費待遇津貼發給及賠償辦法執行事件之強制執行程序，
於本院98年度訴字第2664號債務人異議之訴事件判決確定前應暫
予停止。
    理  由
一、按「有回復原狀之聲請，或提起再審或異議之訴，或對於和
    解為繼續審判之請求，或提起宣告調解無效之訴、撤銷調解
    之訴，或對於許可強制執行之裁定提起抗告時，法院因必要
    情形或依聲請定相當並確實之擔保，得為停止強制執行之裁
    定。」為強制執行法第18條第2項所明文。次按「強制執行
    程序開始後，除法律另有規定外，固不停止執行，惟於提起
    異議之訴時，法院因必要情形或依聲請定相當並確實之擔保
    ，得為停止執行之裁定，此觀強制執行法第18條第1項、第2
    項之規定自明。又法院依強制執行法第18條第2項定擔保金
    額而准許停止強制執行之裁定者，該項擔保係備供債權人因
    停止執行所受損害之賠償，其數額應依標的物停止執行後，
    債權人未能即時受償或利用該標的物所受之損害額，或其因
    另供擔保強制執行所受之損害額定之，非以標的物之價值或
    其債權額為依據。」有最高法院91年度台抗字第429號裁定
    意旨可參。再按「關於本章之執行（按，第2章公法上金錢
    給付義務之執行），除本法另有規定外，準用強制執行法之
    規定。」為行政執行法第26條所規定。復按「債務人異議之
    訴，由高等行政法院受理；其餘有關強制執行之訴訟，由普
    通法院受理。」為行政訴訟法第307條所明定。又按「行政
    執行名義成立後，如有消滅或妨礙債權人請求之事由發生，
    不論其執行名義為何，於強制執行程序終結前應許債務人提
    起異議之訴，以排除強制執行。行政訴訟法第307條前段規
    定：『債務人異議之訴，由高等行政法院受理』，應認其係
    屬行政訴訟法關於債務人異議訴訟類型之規定。雖該條係列
    於同法第8編，但既未明定僅以同法第305條第1項或第4項規
    定之執行名義為強制執行者為限，始有其適用，則行政處分
    之受處分人，於行政機關以行政處分為執行名義行強制執行
    時，如於執行名義成立後有消滅或妨礙債權人請求之事由發
    生，亦得於強制執行程序終結前，向高等行政法院提起債務
    人異議之訴。」最高行政法院97年5月份第1次庭長法官聯席
    會議(一)著有決議。
二、本件聲請意旨略以：相對人因請求聲請人賠償公費事件，而
    聲請法務部行政執行署板橋行政執行處以民國（下同）98
    年度費執專字第91311號強制執行查封拍賣聲請人共有坐落
    臺北縣三重市○○街38號2樓之房地。然查，相對人對聲請
    人應無此債權存在，聲請人業向本院提起債務人異議之訴（
    本院98年度訴字第2664號），倘未於該案判決確定前暫予停
    止執行程序，聲請人於拍賣後，勢將受難於補償之損害。為
    此，聲請人願供擔保，請求本院准依前開規定迅予裁定，於
    債務人異議之訴判決確定前，暫予停止強制執行程序等語。
三、本件聲請人以其經向本院提起債務人異議之訴為理由，聲請
    裁定停止法務部行政執行署板橋行政執行處98年度費執專字
    第91311號軍事學校預備學校軍費生公費待遇津貼發給及賠
    償辦法執行事件之強制執行。經本院觀諸聲請人提出之法務
    部行政執行署板橋行政執行處98年11月5日板執丁98年費執
    專字第00091311號函、行政訴訟起訴狀（債務人異議之訴）
    之內容加以審究後，認為聲請人之聲請為有理由，應予准許
    。再查，上開執行事件係相對人依93年7月27日修正發布施
    行之軍事學校預備學校軍費生公費待遇津貼發給及賠償辦法
    第9條規定，請求聲請人賠償就讀學校期間受領公費之待遇
    計新臺幣（下同）490,408元，聲請人不予置理，相對人乃
    向法務部行政執行署板橋行政執行處聲請對聲請人強制執行
    ，請求於490,408元之範圍內，查封聲請人共有坐落臺北縣
    三重市○○街38號2樓之房地。本院於斟酌聲請人供擔保之
    金額時，應以相對人原可獲償之總額計算對其所可能造成損
    害之內容，本件為得上訴第三審之事件，參考各級行政法院
    辦案期限規則第6條第2款、第4款規定，高等行政法院通常
    訴訟程序事件及最高行政法院上訴事件之辦案期限依序為2
    年及1年，則兩造間債務人異議之訴審理期限約需3年，再加
    以合理計算各審級之送達及上訴期間約需2個月，爰以此為
    預估聲請人獲准停止執行因而致相對人之執行延宕之期間。
    本件停止強制執行期間，相對人可能遭受損害為無法即時因
    強制執行滿足其債權期間所生3年2個月之利息損失，故本件
    擔保金額應以77,648元為適當（計算式：490,408×5%×（3
    +2/12）＝77,648元，元以下四捨五入），為此爰酌定聲請
    人應供擔保金額77,648元。
四、依強制執行法第18條第2項、行政執行法第26條，裁定如主
    文。
中    華    民    國    98    年    12    月    31    日
                    臺北高等行政法院第五庭
                              審判長法  官  黃清光
                                    法  官  周玫芳
                                    法  官  吳慧娟
上為正本係照原本作成。
如不服本裁定，應於送達後10日內向本院提出抗告狀（須按他造
人數附繕本）。
中    華    民    國    98    年    12    月    31    日
                                    書記官  陳清容


司法院資訊處製作；財團法人民間司法改革基金會備份。
